臺灣高等法院刑事判決
110年度交上訴字第120號
上  訴  人  
即  被  告  郭俊毅




上列上訴人因公共危險等案件，不服臺灣新北地方法院109年度
交訴字第20號，中華民國110年3月17日第一審判決（起訴案號：
臺灣新北地方檢察署109年度偵字第1132號），提起上訴，本院
判決如下：
    主  文
原判決關於犯肇事致人傷害逃逸罪部分撤銷。
郭俊毅駕駛動力交通工具發生交通事故，致人傷害而逃逸，累犯
，處有期徒刑柒月。
    事  實
一、郭俊毅於民國108年10月24日23時40分許，駕駛車牌號碼000
    -0000號自用小客車（下稱上開自小客車），沿○○市○○區○○
    路往○○路方向行駛，嗣行經○○市○○區○○路與○○路0段路口時
    ，本應注意遵守交通標誌、號誌，並隨時採取必要之安全措
    施，而依當時天候晴、夜間有照明、柏油路面、乾燥、無缺
    陷、無障礙物、視距良好等情況，並無不能注意之情事，竟
    疏未注意貿然違規左轉，適有對向車道由王冠仁騎乘之車牌
    號碼000-0000號普通重型機車（下稱上開機車），沿○○市○○
    區○○路往○○路方向直行而來，見狀緊急煞車，致王冠仁人車
    倒地，因而受有左側尺骨骨幹移位性第Ⅰ型開放性骨折、左
    側橈骨骨幹移位性閉鎖性骨折、右側尺骨骨幹移位性閉鎖性
    骨折、右側橈骨骨幹移位性閉鎖性骨折、雙側腕部遠端橈尺
    關節脫臼等傷害。詎郭俊毅於肇事後，已知悉肇事致王冠仁
    受傷之事實，竟基於肇事致人受傷而逃逸之犯意，未留下察
    看、協助傷者送醫救治或為其他必要之措施，亦未報警或留
    下姓名電話等聯絡方式，逕自駕車離去。嗣經警據報前往處
    理，調閱監視器畫面，始循線查悉上情。
二、案經王冠仁訴由新北市政府警察局新莊分局報告臺灣新北地
    方檢察署檢察官偵查起訴。 　　
    理  由
壹、程序事項：
一、本院審理範圍：
　　本件檢察官起訴被告郭俊毅涉犯刑法第284 條前段之過失傷
    害罪及同法第185 條之4 之肇事致人傷害逃逸罪等罪，嗣經
    原審審理判處罪刑後，被告不服原判決提起上訴，檢察官則
    未提起上訴，而被告於本院審理時就原判決關於過失傷害罪
　　部分撤回上訴，有撤回上訴聲請書1 紙在卷可查（見本院卷
    第65頁）。從而，本件原判決關於被告犯過失傷害罪部分已
    經確定，本院審理範圍則係原判決關於被告犯肇事致人傷害
    逃逸罪部分，合先說明。
二、證據能力之認定部分：
    按刑事訴訟法第159 條之5 立法意旨，在於確認當事人對於
    傳聞證據有處分權，得放棄反對詰問權，同意或擬制同意傳
    聞證據可作為證據，屬於證據傳聞性之解除行為，如法院認
    為適當，不論該傳聞證據是否具備刑事訴訟法第159 條之1
    至第159 條之4 所定情形，均容許作為證據，不以未具備刑
    事訴訟法第159 條之1 至第159 條之4 所定情形為前提。此
    揆諸「若當事人於審判程序表明同意該等傳聞證據可作為證
    據，基於證據資料愈豐富，愈有助於真實發見之理念，此時
    ，法院自可承認該傳聞證據之證據能力」立法意旨，係採擴
    大適用之立場。蓋不論是否第159 條之1 至第159 條之4 所
    定情形，抑當事人之同意，均係傳聞之例外，俱得為證據，
    僅因我國尚非採澈底之當事人進行主義，故而附加「適當性
    」之限制而已，可知其適用並不以「不符前四條之規定」為
    要件（最高法院104 年度第3 次刑事庭會議決議參照）。經
    查，本件以下所引用之供述或非供述證據，因檢察官及被告
　　對各該證據方法之證據能力，迄至言詞辯論終結前均未聲明
    異議（見本院卷第57至63頁），而本院審酌上開供述或非供
    述等證據資料製作時之情況，無不當取供及證明力明顯過低
    之瑕疵，認以之作為證據應屬適當，揆諸前開規定，本院認
    前揭證據資料有證據能力。
貳、認定被告犯罪事實所憑之證據及理由：　　
一、訊據被告固坦認伊於前揭時、地，駕駛上開自小客車違規左
　　轉等情，惟矢口否認有何肇事逃逸之犯行，辯稱：伊於車禍
    發生前，有看到告訴人的車輛，但伊左轉以後並沒有看到告
    訴人摔倒，且告訴人摔倒是滑出去，而不是在原地，伊不太
    可能可以在後照鏡看到告訴人，所以伊才沒有叫救護車也沒
    有報警，況伊當時曾停在路邊講電話且往後察看，並未看到
    告訴人摔車受傷倒地，伊主觀上根本未認知駕駛動力交通工
    具有肇事致告訴人受傷云云。
二、經查：
（一）前揭被告於108年10月24日23時40分許，駕駛上開自小客
      車，沿○○市○○區○○路往○○路方向行駛，嗣行經○○市○○區○○
      路與○○路0段路口時，本應注意遵守交通標誌、號誌，並
      隨時採取必要之安全措施，而依當時天候晴、夜間有照明
      、柏油路面、乾燥、無缺陷、無障礙物、視距良好等情況
      ，並無不能注意之情事，竟疏未注意貿然違規左轉，適有
      對向車道由告訴人騎乘之上開機車，沿○○市○○區○○路往○○
      路方向直行而來，見狀緊急煞車，致告訴人人車倒地，因
      而受有左側尺骨骨幹移位性第Ⅰ型開放性骨折、左側橈骨
      骨幹移位性閉鎖性骨折、右側尺骨骨幹移位性閉鎖性骨折
      、右側橈骨骨幹移位性閉鎖性骨折、雙側腕部遠端橈尺關
      節脫臼等傷害等情，業據被告於原審、本院審理時均坦白
      承認（見原審法院109年度交訴字第20號卷【下稱原審卷
      】第220 頁；本院卷第61頁
　　　），並核與證人即告訴人王冠仁於警詢、偵查中所證述之
      情節相符（見109 年度偵字第1132號卷【下稱偵卷】第17
      至21、181、183至185頁），復有衛生福利部臺北醫院108
      年10月30日、109年1月22日診斷證明書；告訴人傷勢照片
      5張；衛生福利部臺北醫院出具之告訴人左右手傷部X光照
      片16張；道路交通事故現場圖、道路交通事故調查報告表
      ㈠、㈡各1份；告訴人機車行車記錄器翻拍照片3張；事故現
      場及車損照片34張；監視器翻拍照片12張；道路交通事故
      肇事人自首情形記錄表、公路監理電子閘門-證號查詢汽
      車駕駛人、車輛詳細資料報表各1紙，及新北市政府警察
      局舉發違反道路交通管理事件通知單3紙在卷可稽（見偵
      卷第41、47至55、57至87、93、95、97、89至91、99至13
      1、133至143、147、151、153、155、157、161、191頁）
      ，是此部分事實，堪以認定。
（二）又證人王冠仁於檢察官訊問時具結證稱：案發當天伊騎乘
      機車，沿○○區○○路往○○方向直行，到上開路口，對向快車
      道被告駕駛的汽車違規左轉，伊緊急煞車，導致後輪鎖死
      ，人車往前翻倒，造成伊如診斷證明書所示傷害；伊受傷
      後被告開車離開，都沒有下車察看，伊等兩車沒有發生碰
      撞，但伊往前翻倒的位置距離該輛車距離很近約1 公尺等
      語（見偵卷第181 頁），足見被告於前揭時、地，有因違
      規左轉，致告訴人行經上開路段緊急煞車，致其人車倒地
      後，卻仍未留下察看、協助傷者送醫救治或為其他必要之
      措施，亦未通知警察機關處理，即駕駛上開自小客車逕自
      離去之情。復參諸被告於偵查中亦供稱：伊承認伊在該路
      口違規左轉，但告訴人翻倒距離，離伊應該沒有1公尺這
      麼近，伊也沒有看到他摔倒，且伊也沒有開很快，而如果
      他翻倒與伊車輛只有1 公尺那麼近，伊的車子應該會被他
      撞到，伊承認告訴人摔倒與伊違規左轉有因果關係，因為
      當時伊手機響了，伊就停路邊，伊人下車後接手機，伊也
      往後看，但伊沒有看到什麼東西，伊就上車離開
　　　。伊因為當時有看到告訴人騎車過來，伊知道伊違規左轉
      ，所以伊下車往後看，伊不記得在化成路停多久，伊會下
      車查看，是因為伊知道伊違規左轉，而且當時告訴人也騎
      很快，伊才會停下來看有無發生車禍等語（見偵卷第181 
      至185 頁），則被告於案發當時既已看見告訴人於對向車
      道直行過來，亦因其違規左轉，而刻意停車下來查看是否
      有發生車禍，且告訴人於當時已因人車倒地於○○路與○○路
      口，是被告於當時實無由未見告訴人人車倒地。稽此，被
      告上開所辯情節，核與前揭各項事證有間，自非可採。
三、綜上所述，被告所持之辯解，委無足取，本件事證明確，被
    告上揭犯行，堪以認定，應依法論科。
參、新舊法之比較與適用：
　　按行為後法律有變更者，適用行為時之法律，但行為後之法
    律有利於行為人者，適用最有利之法律，刑法第2 條第1 項
    定有明文。本件被告行為後，刑法第185條之4業於110年5月
    28日修正公布，並於同年5月30日施行。經查，修正前刑法
    第185條之4規定：「駕駛動力交通工具肇事，致人死傷而逃
    逸者，處1年以上7年以下有期徒刑」修正後刑法第185條之4
    則規定：「駕駛動力交通工具發生交通事故，致人傷害而逃
    逸者，處6月以上5年以下有期徒刑；致人於死或重傷而逃逸
    者，處1年以上7年以下有期徒刑。犯前項之罪，駕駛人於發
    生交通事故致人死傷係無過失者，減輕或免除其刑」，本件
    被告對於車禍事故之發生確有過失責任，已如前述，而告訴
    人因本件車禍事故係受有上開左側尺骨骨幹移位性第Ⅰ型開
    放性骨折等之普通傷害，經比較新、舊法律，修正後刑法第
    185條之4較有利於被告，依刑法第2 條第1 項但書規定，自
    應適用被告行為後即修正後刑法第185條之4規定。
肆、論罪部分：
一、核被告所為，係犯修正後刑法第185條之4第1項前段之駕駛
    動力交通工具發生交通事故，致人傷害而逃逸罪。
二、查被告前因販賣毒品案件，經臺灣臺北地方法院以101 年度
    訴字第572 號判決判處有期徒刑3 年7 月、1 年10月，應執
    行有期徒刑4 年，復經本院以102 年度上訴字第1924號、最
    高法院以102 年度台上字第4560號上訴駁回確定，再因持有
    毒品案件，經本院以102 年度上更一字第117 號判決判處有
    期徒刑7 月確定，嗣上開2 案件經本院以103年度聲字第117
    5號裁定應執行有期徒刑4年6月確定，於105年12月29日縮短
    刑期假釋出監，於107年6月17日保護管束期滿未經撤銷視為
    執行完畢，有本院被告前案紀錄表1 份在卷可稽，其於前案
    有期徒刑執行完畢後，5 年以內故意再犯本案有期徒刑以上
    之罪，為累犯，本應依法加重其刑。然參酌司法院釋字第77
    5 號解釋之意旨，法院就符合累犯要件之被告，仍應以其是
    否有其特別惡性或對刑罰反應力薄弱等事由，依職權本於合
    目的性之裁量，妥適審酌被告所犯前後數罪間，關於前案之
    性質（故意或過失）、前案徒刑之執行完畢情形（有無入監
    執行完畢、是否易科罰金或易服社會勞動）、再犯之原因、
    兩罪間之差異（是否同一罪質、重罪或輕罪）、主觀犯意所
    顯現之惡性及其反社會性等情，綜合判斷各別被告有無因加
    重本刑致生所受刑罰超過其所應負擔罪責之情形，裁量是否
    加重最低本刑。經查，被告犯前述販賣毒品、持有毒品等罪
    ，固與本案被告所犯駕駛動力交通工具發生交通事故，致人
    傷害而逃逸罪均屬故意犯罪，然衡酌被告前案所犯販賣毒品
    、持有毒品等罪之保護法益、罪質類型，與本案未盡相同，
    尚難以被告曾犯販賣毒品、持有毒品案件等事實，逕自推認
    被告有犯本案駕駛動力交通工具發生交通事故，致人傷害而
    逃逸罪之特別惡性或有何累犯立法意旨之刑罰感應力較薄弱
    ，而有加重其最低本刑之必要。揆諸前開司法院釋字第775 
    號解釋意旨，裁量不予加重最低本刑，以符罪刑相當原則及
    比例原則。
三、按刑法第59條之酌量減輕其刑，必須犯罪另有特殊之原因與
    環境等，在客觀上足以引起一般同情，認為即予宣告法定最
    低度刑期猶嫌過重者，始有其適用。至行為人犯罪之動機、
    目的、犯罪之手段、犯罪後所生之損害、犯罪後之態度、犯
    罪行為人之生活狀況、品行、智識程度等，僅屬得於法定刑
    內審酌量刑之事項，非酌量減輕之理由。查本案被告所犯駕
    駛動力交通工具發生交通事故，致人傷害而逃逸罪，依修正
    後刑法第185條之4第1項前段之規定，法定刑係6月以上5年
    以下有期徒刑，而被告本件所犯之駕駛動力交通工具發生交
    通事故，致人傷害而逃逸罪，又別無何因不得已而為之之情
    由，況被告駕駛上開自小客車，因違規左轉而肇事，致告訴
    人因而受有前揭傷害，其竟未採取任何救護行為，或報警處
    理並等候警方到場，或得告訴人之同意，逕自駕車離開現場
    ，棄受傷之告訴人於不顧，行為實有不該，且本院業詳為審
    酌一切情狀而為量刑，如後述，復衡以本案被告犯罪情節，
    實難逕認被告於犯本案時有何特殊之原因或環境等，在客觀
    上足以引起一般同情之處，自不得邀刑法第59條規定減輕其
    刑。至於被告犯罪動機、所生損害、犯後態度之因素等情狀
    ，僅可為法定刑內從輕科刑之標準，不得據為刑法第59條酌
    量減輕之理由，是本件爰不依刑法第59條規定減輕其刑，附
    此說明。
伍、撤銷改判之理由：
一、原審以被告上開駕駛動力交通工具發生交通事故，致人傷害
    而逃逸犯行，罪證明確，而予以論罪科刑，固非無見。惟查
    ，原審未及審酌前揭刑法第185條之4之法律修正，比較新、
    舊法律，尚有未洽。
二、被告猶執前詞提起上訴，否認犯罪，指摘原審判決不當，惟
    按證據之取捨及證據證明力如何，均屬事實審法院得自由裁
    量、判斷之職權，苟其此項裁量、判斷，並不悖乎通常一般
    之人日常生活經驗之定則或論理法則，且於判決內論敘其何
    以作此判斷之心證理由者，即不得任意指摘其為違法（最高
    法院91年度台上字第2395號判決意旨參照）。原審參酌卷內
    各項供述、非供述證據相互勾稽，而為綜合判斷、取捨，據
    此認定犯罪事實，並於理由欄內詳為說明判斷依據與心證，
    且經本院就被告辯解無法採信之理由論述如前，被告上訴意
    旨猶執前詞，否認犯罪，要係對原判決已說明事項及屬原審
    採證認事職權之適法行使，持憑己見而為不同之評價，任意
    指摘原判決不當，尚非可採。
三、據此，被告前揭上訴意旨固無理由。惟原判決關於被告犯肇
    事致人傷害逃逸罪部分既有上開可議之處，自應由本院將原
    判決關於此部分予以撤銷改判。
四、爰以行為人之責任為基礎，審酌被告於駕車肇事致告訴人受
    傷後，並未於現場報警、協助救護，反駕車逃逸離去，使受
    傷之告訴人風險增加，所為非是，及被告犯罪之動機、目的
    、手段、所生損害，而被告迄未賠償告訴人所受損害，取得
    告訴人之諒解，兼衡被告自述國中畢業之智識程度，曾從事
    餐飲服務業，與父母同住之家庭生活狀況（見原審卷第222
    頁），暨被告之犯後態度、素行等一切情狀，量處如主文第
    2 項所示之刑。
據上論斷，應依刑事訴訟法第369 條第1 項前段、第364 條、第
299 條第1 項前段，刑法第2 條第1 項但書、第185條之4第1項
前段，判決如主文。
本案經檢察官黃孟珊提起公訴，檢察官侯千姬到庭執行職務。
中　　華　　民　　國　　110 　年　　9 　　月　　22　　日
                  刑事第十九庭審判長法  官  曾淑華
                                    法  官  陳文貴
                                    法  官  王美玲
以上正本證明與原本無異。
如不服本判決，應於收受送達後20日內向本院提出上訴書狀，其
未敘述上訴之理由者並得於提起上訴後20日內向本院補提理由書
（均須按他造當事人之人數附繕本）「切勿逕送上級法院」。
                                    書記官  陳靜姿
中　　華　　民　　國　　110 　年　　9 　　月　　22　　日
附錄：本案論罪科刑法條全文　　
修正後刑法第185條之4
駕駛動力交通工具發生交通事故，致人傷害而逃逸者，處6月以
上5年以下有期徒刑；致人於死或重傷而逃逸者，處1年以上7年
以下有期徒刑。
犯前項之罪，駕駛人於發生交通事故致人死傷係無過失者，減輕
或免除其刑。